【裁判字號】    89,上訴,1883
【裁判日期】    890829
【裁判案由】    毒品危害防制條例
【裁判全文】
台灣高等法院台中分院刑事判決                  八十九年度上訴字第一八八三號
    上  訴  人
    即  被  告  乙○○
    選任辯護人  吳天富
右上訴人因違反毒品危害防制條例案件，不服臺灣彰化地方法院八十九年度訴字第七
七七號中華民國八十九年八月二十九日第一審判決（起訴案號：臺灣彰化地方法院檢
察署八十八年度偵字第九六八七號），提起上訴，本院判決如左：
      主  文
原判決撤銷。
乙○○無罪
      理  由
一、公訴意旨略以：被告乙○○前有違反肅清煙毒條例、麻醉藥品管理條例等犯罪記
    錄，素行不良，其於民國八十八年十月二日，在其前開住處，以新台幣（下同）
    十二萬元之代價，向綽號「孫仔」之不詳真實姓名、年籍成年男子，購入第一級
    毒品海洛因二十包，合計重約一兩（約三十七點五公克）後，即意圖販賣，將之
    藏放在其彰化縣永靖鄉○○村○○路○段六十八巷三十一號住處及其身上而持有
    之。嗣於同年、月四日二十時許，為警在其前開住處，從其身上右腳所穿之襪子
    內先啟出海洛因五包，在其皮包內啟出海洛因分裝鐵勺一支、現金十四萬五千元
    ，經其導引下，復在其住處旁孵雞圈內舊灶孔下查獲海洛因十四包（十九包海洛
    因合計淨重二十七點零八公克）、夾鏈袋一大包等物，因認被告涉犯違反毒品危
    害防制條例第五條第一項之意圖販賣而持有第一級毒品罪嫌。
二、按犯罪事實應依證據認定之，無證據不得推定其犯罪事實；又不能證明被告犯罪
    者，應諭知無罪之判決，刑事訴訟法第一百五十四條、第三百零一條第一項前段
    分別定有明文。次按事實之認定，應憑證據，如未能發現相當證據，或證據不足
    以證明，自不能以推測或擬制之方法以為裁判基礎；認定不利被告之事實，須依
    積極證據，苟積極證據不足為不利於被告事實之認定時，即應為有利於被告之認
    定，更不必有何有利之證據，最高法院三十年上字第八一六號、四十年臺上字第
    八六號亦著有判例。又，意圖販賣而持有毒品係指取得毒品非為意圖營利而買入
    ，且未達於著手售賣該毒品之程度而言。意圖販賣而持有毒品罪之所謂「意圖」
    ，乃犯罪之主觀的違法要素。行為人是否具有販賣之意圖，非僅單純主觀上之意
    念，猶必須有相當之客觀事實，足以表明其意念之遂行性及確實性，始足當之。
三、公訴意旨認被告涉有上開犯行係以：(1)被告於警訊時之自白。(2)扣案毒品分裝為
    十九包，復有分裝鐵勺子、夾鏈袋一大包，足以佐證被告有販賣之意圖等情。訊
    據被告固坦承持有前開第一級毒品、勺子及夾鏈袋等物，惟堅決否認有意圖販賣
    而持有上開第一級毒品之犯行，辯稱：伊係買來自己施用的云云。
四、本院查：
  (一)公訴意旨指被告於警訊時，對起訴事實所指意圖販賣而持有海洛因一節供承在卷
    ，然經本院細究被告八十八年十月五日於台北市政府警察局文山第二分局所製作
    之筆錄，僅記載被告確於住處為警查獲上開海洛因、鐵勺及夾鏈袋等物品，且被
    告自承於八十八年四月二十四日停止強制戒治後，仍向綽號「孫仔」之不詳姓名
    男子購入海洛因施用之事實，並無供承有販賣前揭毒品之意圖，是檢察官上開指
    訴即乏依據。
  (二)被告於前揭時、地為警查獲持有前開堪用品海洛因、夾鏈袋及分裝鐵勺之事實自
    白不諱，且被告於查獲後，經採集其尿液送請法務部調查局鑑定結果，呈嗎啡陽
    性反應，有該局檢驗通知書一紙附偵查卷及上開物品扣案可證，足見被告所辯，
    其有施用毒品海洛因之犯行屬實。
  (三)被告於八十二年間因施用毒品罪，經原審法院判處有期徒刑三年二月，嗣於八十
    二年六月十五日經本院駁回上訴而確定。被告再因施用毒品海洛因及安非他命，
    經原審法院分別判處有期徒刑後，定執行刑為有期徒刑三年四月，於八十三年八
    月二十四日經本院駁回上訴確定。上開確定判決經執行後假釋，嗣於八十五年經
    撤銷假釋，自八十八年十月十四日起開始執行殘刑四年一月又十一日等情，有台
    灣彰化地方法院檢察署刑案資料查註紀錄表、同署檢察官八十八年度執更乙字第
    七九四號執行指揮書影本附偵查卷可考。又，被告另自八十七年七月間起至同年
    十月十八日止，在上開住處施用毒品海洛因，為警查獲，經裁定送觀察勒戒後，
    再經台灣士林地方法院以八十七年度毒聲字第八九○號裁定強制戒治，八十八年
    四月二十四日停止戒治後交付保護管束於八十八年十一月九日保護管束期滿，經
    該署檢察官以八十九年度戒毒偵字第十八號不起訴處分等情，亦有不起訴處分書
    一紙附偵查卷可參，綜上，堪認被告有長期施用毒品海洛因而無法戒絕之情形。
  (四)本院卷附行政院衛生署麻醉藥品管理局八十九年六月十五日管檢字第八五五六二
    號函影本所示：依文獻所載，正常人之安非他命（安非他命硫酸鹽）、海洛因最
    低致死劑量為二○○毫克，若單次使用超過此劑量即有致命之可能性，而甲基安
    非他命（甲基安非他命鹽酸鹽）最低致死劑量為一公克。久用成癮者對該藥物產
    生耐藥性，其程度因個人體質，使用頻率與接觸時間之長短而異，可使其致死量
    增至數倍或十倍以上。不同吸食方式因吸食效率不同，造成吸入人體之量亦不同
    ，吸入人體內之量若達最低致死量即有致命可能等情。以被告長期使用安非他命
    、海洛因之狀態，被告生理顯有可疑已對該等藥物產生耐藥性，致死劑量可增加
    數倍或十倍以上，以十倍於一般人吸食量之海洛因二公克計算，查扣之海洛因二
    十七點○八公克（此為送驗後之淨重），約十三、四日左右即可施用完畢；再依
    被告所自承，其就海洛因係以香煙為施用媒介，如加計其施用毒品過程中經揮發
    、燃燒、逸失之毒品數量，顯亦不能以純量海洛因二○○毫克推算被告之毒品施
    用量，是亦不能僅以查獲數量即以被告所持有之毒品數量已逾其個人施用量，而
    認除供己用外，尚有販賣之意圖。
  (五)查依上開行政院衛生署麻醉藥品管理局函文內關於毒品以夾鏈袋含乾燥劑保存應
    可延長保存期限之意旨觀之，被告以扣案之鐵勺分裝後，以夾鏈袋保存，無論就
    攜帶、保存、施用數量之控制方面均有其必要，此實際之考量或作為無論就販賣
    毒品或施用毒品者應無分軒輊，亦即不能排除單純施用毒品者亦有此種作為，據
    此即不能以上開扣案之物品認定被告有販賣之意圖。
五、為訴訟上證明之資料，須通常一般之人均不致於有所懷疑，而得確信其為真實之
    程度者，始得據為有罪之認定。倘其證明尚未達於此一程度，而有合理性懷疑存
    在時，即不得遽認被告犯罪。又，刑事訴訟之被告依法並無自證無罪之義務，若
    控罪所憑之積極證據，在生活經驗上尚不足以排除其他有利被告之合理推斷，致
    不足以證明犯罪事實時，仍不能因被告否認犯罪之辯解不成立，資為無視積極證
    據不足之理由，通觀最高法院七十六年度台上字第四九八六號、三十年上字第四
    八二號、三十年上字第一八三一號等判例所持一貫見解，不難明瞭。綜上所述，
    公訴人所舉證據既不足以證明被告確有意圖販賣毒品海洛因犯行，本院盡調查能
    事，復查無其他積極證據足資證明被告犯罪，不能證明被告犯罪依法自應為無罪
    之諭知。原審未查，遽為被告有罪之判決，尚有未洽，應予撤銷改判，為被告無
    罪之判決。
六、據上論結，應依刑事訴訟法第三百六十九條第一項前段、第三百六十四條、第三
    百零一條第一項，判決如主文。
本案經檢察官甲○○到庭執行職務。
中      華      民      國    九十       年      一     月      二      日
                              臺灣高等法院臺中分院刑事第四庭
                                    審判長法  官  洪  耀  宗
                                          法  官  吳  重  政
                                          法  官  劉  登  俊
右正本證明與原本無異。
如不服本判決應於收受送達後十日內向本院提出上訴書狀，其未敘述上訴之理由者並
得於提起上訴後十日內向本院補提理由書（均須按他造當事人之人數附繕本）。
                                          書記官  吳  麗  慧
中      華      民      國    九十       年      一     月      三      日
                                                                        Ｃ


司法院資訊處製作；財團法人民間司法改革基金會備份。
